高雄高等行政法院簡易判決　　　　　　　　　　 九十三年度簡字第一六六號
　　原　　　告　甲○○
　　被　　　告　屏東縣稅捐稽徵處
　　代　表　人　乙○○處長
右當事人間因牌照稅事件，原告不服屏東縣政府中華民國九十三年二月二十四日屏府
行法字第Ｚ000000000號（九十二年屏府訴字第九十號）訴願決定，提起行
政訴訟。本院判決如左：
　　主  文
原告之訴駁回。
訴訟費用由原告負擔。
　　事  實
一、緣原告所有車牌號碼ＶＸ─三四二七號自用小客車，逾期未參加定期檢驗，經交
    通部公路總局高雄區監理所屏東監理站（下稱屏東監理站）於民國（下同）八十
    八年十二月二十七日註銷系爭車輛牌照，惟系爭車輛於九十二年二月二十一日經
    屏東縣警察局交通隊查獲行駛於公共道路上，違反使用牌照稅法第二十八條規定
    ，被告依法審理違章成立，除補徵八十八至九十二年度使用牌照稅計新台幣（下
    同）一三、六三五元外，並分別按各年度應納稅額裁處二倍罰鍰共計二七、一０
    ０元；原告不服，申請復查，未獲變更；提起訴願，亦遭決定駁回；遂提起本件
    行政訴訟。
二、原告起訴意旨略以：（一）查關於人民之權利、義務者，應以法律定之，為中央
    法規標準法所規定，及行政程序法立法目的之一「確保依法行政之原則」，原處
    分裁罰之使用牌照稅法第二十八條第二項除「已註銷之交通工具繼續使用公共水
    陸道路」之事實外，另一構成裁罰要件「經查獲者」應有法律條文界定。而該法
    第一條規定：「各直轄市及縣市徵收使用牌照稅，悉依本法之規定。」是以同法
    第五章查緝程序之相關條文當為「經查獲者」之界定標準。又同章第二十二條前
    段「檢查人員執行職務時，應佩帶臂章。」之規定，是以，所謂「經查獲者」，
    以檢查人員「在場攔檢」查緝意旨明確。訴願決定書所提「是則警察機關即屬有
    權檢查．．．之查緝機關」「使用牌照稅法第二十八條第二項規定，．．．係指
    有漏稅之事實為已足。」「被警方查獲自屬使用牌照稅法第五章查緝程序之範圍
    。」等理由，明顯未能涵括前項，檢查人員「在場攔檢」查緝意旨。（二）道路
    交通管理處罰條例與使用牌照稅法，各有主管處罰機關，原處分書依違反道路交
    通管理事件通知單裁罰，違反法規管轄原則。又行政程序法第四條規定，行政行
    為應受法律及一般法律原則之拘束，是以，原處分書違法採用法定程序外之證據
    裁處，當為無效行政處分云云。並求為判決訴願決定及原處分（含復查決定）均
    撤銷。
三、被告則以：（一）查原告所有自用小客車（車牌號碼：ＶＸ─三四二七）因逾期
    未檢驗，於八十八年十二月二十七日經屏東監理站以逾檢註銷系爭車輛牌照在案
    ，嗣原告於九十二年二月二十一日駕駛該已註銷車牌之車輛行駛於台三線與南二
    高入口處公共道路上，被屏東縣警察局交通隊查獲舉發（違規單照：ＶＡ000
    0000號），有代違反道路交通管理事件通知單影本附案可稽，違規事實，洵
    堪認定。（二）按使用牌照稅法第二十一條規定：「使用牌照稅徵收期滿後，應
    由主管稽徵機關會同警察機關派員組織檢查隊，舉行車輛總檢查，並得由主管稽
    徵機關或警憲隨時突擊檢查。」是以，警察機關自屬有權處理檢查之機關自明，
    又本案違章雖非警察人員親自檢驗查獲，而係拍照取證查得，惟此測速照相採證
    之照相設施，係政府機關為維護道路交通安全及取締不法而設置之公用設施，該
    設施具有適時客觀、公正地展現出事實之真相與原貌，且具有科學上正確性之證
    據力，非但可作為查緝違規車輛之證據，並可作為查緝已註銷牌照之車輛仍使用
    公共道路之處罰證據，其公信力無庸置疑。另按財政部賦稅署八十九年十二月十
    九日台稅中一發第八九二五三四九號函「說明二、營利事業或個人如有違反稅法
    規定之事實，依法應予處罰時，即可據以裁罰，其違章證據並無規定須具備任何
    形式要件。」是原告所有系爭車輛經屏東監理站於八十八年十二月二十七日註銷
    牌照後，則從註銷日起自無再使用公共道路之權源，然原告復於九十二年二月二
    十一日駕駛該註銷牌照之車輛行駛於台三線與南二高入口處公共道路上，被屏東
    縣警察局交通隊查獲舉發，已違反使用牌照稅法第二十八條規定自明，此一事實
    亦為原告所不爭執，自可據以裁罰。準此，原告所述各節，顯係誤解法令。從而
    ，原處分依首揭法條及財政部函釋，核定原告使用牌照稅一三、六三五元【八十
    八年度六０元（使用期間：八十八年十二月二十七日至十二月三十一日）、八十
    九年度、九十年度、九十一年度均為四、三二０元，九十二年度六一五元（使用
    期間：九十二年一月一日至二月二十一日）】，並分別按各年應納稅額處以二倍
    罰鍰計二七、一００元，認事用法，均無違誤等語置辯。並求為判決原告之訴駁
    回。
四、按「使用公共水陸道路之交通工具，無論公用、私用或軍用，除依照其他有關法
    律，領用證照，並繳納規費外，交通工具所有人或使用人應向所在地主管稽徵機
    關請領使用牌照，繳納使用牌照稅。」「報停、繳銷或註銷牌照之交通工具使用
    公共水陸道路經查獲者，除責令補稅外，處以應納稅額二倍之罰鍰。」使用牌照
    稅法第三條第一項及第二十八條第二項分別定有明文。又「車輛經監理機關吊銷
    及逕行註銷牌照後行駛公路被查獲，其查獲年度及以前年度，均應依使用牌照稅
    法第二十八條規定補稅處罰。」「註銷牌照之車輛，在未領新牌照前未稅行駛被
    查獲，違反使用牌照稅法第二十八條規定，其罰鍰按實際使用期間應納之稅額計
    算。」亦經財政部八十八年六月二十四日台財稅第000000000號、八十
    九年五月五日台財稅第０八九０四五二九二七號函釋在案。上開函釋，係車輛經
    監理機關吊銷及逕行註銷牌照後行駛公路被查獲後，補徵使用牌照稅及處罰適用
    之疑義所為之釋示，並未逾越使用牌照稅法第二十八條之規定意旨，本院自得予
    以援用。
五、經查，本件原告所有ＶＸ－三四二七號自用小客車，因逾期未參加定期檢驗，經
    屏東監理站於八十八年十二月二十七日逕行註銷牌照在案。嗣原告於九十二年二
    月二十一日十一時十五分許駕駛該車，行經台三線與南二高入口處之公共道路上
    ，因闖紅燈被屏東縣警察局交通隊查獲舉發（違規單照：ＶＡ0000000號
    ），除由屏東監理站執行駕駛執照吊扣外，並移由被告審理違章成立。被告除核
    定原告應補繳使用牌照稅八十八年度六０元（使用期間：八十八年十二月二十七
    日至十二月三十一日）、八十九年度、九十年度、九十一年度均為四、三二０元
    ，九十二年度六一五元（使用期間：九十二年一月一日至二月二十一日），合計
    一三、六三五元外，並分別按各年應納稅額處以二倍罰鍰計二七、一００元等情
    ，有舉發違反道路交通管理事件通知單、屏東監理站駕駛執照吊扣執行單、違牌
    紀錄查詢、車籍資料查詢、繳稅紀錄查詢及被告處分書等附於原處分卷可稽，洵
    堪信為真實。
六、原告主張使用牌照稅法第一條「各直轄市及縣市徵收使用牌照稅，悉依本法之規
    定。」同法第五章查緝程序之相關規定為「經查獲者」，應以檢查人員「在場攔
    檢」查緝之意；又道路交通管理處罰條例與使用牌照稅法，各有主管處罰機關，
    原處分依違反道路交通管理事件通知單裁罰，違反法規管轄原則。再行政程序法
    第四條規定，行政行為應受法律及一般法律原則之拘束，是以，原處分違法採用
    法定程序外之證據裁處，當為無效行政處分云云。惟查，原告所有系爭車輛既經
    屏東監理站於八十八年十二月二十七日註銷該車牌照在案之事實，有前揭車籍資
    料查詢在卷可佐，則依據上揭使用牌照稅法第三條第一項之反面解釋，從註銷日
    起自無再使用公共道路之權源。又儀器測速照相乃具科學上正確性之證據力，非
    但可作為查緝違規使用車輛之證據，並可作為查緝未繳稅而使用車輛之處罰證據
    ，原告所有系爭車輛因於前開時地因闖紅燈遭儀器照相測得違規情事，是以屏東
    縣警察局交通隊縱未當場查獲原告有違反使用牌照稅法之情事，亦不影響原告有
    駕駛已註銷牌照之車輛，使用公共道路之事實，則被告依屏東縣警察局交通隊代
    違反交通管理事件通知單，作為原告違反使用牌照稅法之證據，並無違誤。至原
    告所引之使用牌照稅法第五章即第二十二條規定，乃有關人力檢查之規定，並非
    限制儀器照相不得作為證據之規定，原告主張本件非警方臨檢所查獲，不得作為
    處分之依據云云，顯有誤會。又查，本件儀器照相之結果，原告涉有二個違章行
    為，一為駕車闖紅燈行為；一為駕駛已註銷牌照之車輛使用公共道路行為。前者
    由監理單位依道路交通管理處罰條例科處罰鍰，後者由稅捐稽徵機關，依使用牌
    照稅法第二十八條規定科處罰鍰，其處罰之主管機關、處罰對象之行為及處罰目
    的，均非相同，基於證據共通原則，被告依屏東縣警察局交通隊前揭通報據以裁
    罰，並無不合，原告主張違反法規管轄，原處分違法採用法定程序外之證據裁處
    ，當為無效行政處分云云，亦不可採。
七、綜上所述，原告上揭主張既不足採，則被告依使用牌照稅法第二十八條第二項規
    定，除向原告追繳所積欠之使用牌照稅八十八年度六０元（使用期間：八十八年
    十二月二十七日至十二月三十一日）、八十九年度、九十年度、九十一年度均為
    四、三二０元，九十二年度六一五元（使用期間：九十二年一月一日至二月二十
    一日），合計一三、六三五元外，並分別按各年應納稅額處以二倍罰鍰計二七、
    一００元，揆諸首揭說明，認事用法，均無違誤。復查決定、訴願決定遞予維持
    ，洵無不合。原告起訴意旨求為均予撤銷，為無理由，應予駁回。並不經言詞辯
    論為之。
據上論結，本件原告之訴為無理由，爰依行政訴訟法第二百三十六條、第二百三十三
條第一項、第一百九十五條第一項後段、第九十八條第三項前段，判決如主文。
中　　　華　　　民　　　國    九十三　　年　  　六　　　月　　  三十　　日
                              高雄高等行政法院第三庭
     　   　　　　　　　　　　　          法      官   戴見草
右為正本係照原本作成。
如不服本判決，應於送達後二十日內，向本院提出上訴狀並表明上訴理由，如於本判
決宣示後送達前提起上訴者，應於判決送達後二十日內補提上訴理由書（須按他造當
事人人數附繕本）。
提起上訴應預繳送達用雙掛號郵票七份（每份三十四元）。
中　　　華　　　民　　　國    九十三　　年　  　六　　　月　　  三十　　日
                                          法院書記官   嚴寶明
附註：
行政訴訟法第二百三十五條（第一項、第二項）：
對於適用簡易程序之裁判提起上訴或抗告，須經最高行政法院之許可。
前項許可，以訴訟事件所涉及之法律見解具有原則性者為限。
